【裁判字號】    97,簡上,94
【裁判日期】    970624
【裁判案由】    侵占
【裁判全文】
臺灣桃園地方法院刑事判決              97年度簡上字第94號
上  訴  人  臺灣桃園地方法院檢察署檢察官
被      告  乙○○
上列被告因侵占案件，上訴人不服本院96年12月28日95年度桃簡
字第2722號第一審簡易判決（聲請簡易判決處刑案號：臺灣桃園
地方法院檢察署95年度偵緝字第544 號），提起上訴，本院合議
庭為第二審判決如下：
    主  文
上訴駁回。
    事實及理由
一、本案經本院審理結果，認第一審以被告乙○○所為係犯修正
    前刑法第335 條第1 項之侵占罪，適用行為時即修正前刑法
    第335 條第1 項、修正前刑法第41條第1 項前段、修正前罰
    金罰鍰提高標準條例第2 條，及被告行為時係在民國96年4
    月24日以前，所犯之罪及宣告刑，均符合減刑之規定，爰依
    中華民國九十六年罪犯減刑條例第2 條第1 項第3 款、第7
    條、第9 條規定，逕以簡易判決處被告有期徒刑4 月，減為
    有期徒刑2 月，如易科罰金，以銀元300 元即新臺幣900 元
    折算1 日，其認事用法均無違誤，量刑亦屬正當，應予維持
    ，並引用第一審判決書記載之事實、證據及理由（詳如附件
    ）。
二、檢察官上訴意旨略以：被告雖與告訴人達成調解，但被告未
    依調解條件履行給付，顯見被告惡性非輕，原審判處被告有
    期徒刑4 月，減為有期徒刑2 月，如易科罰金，以銀元300
    元即新臺幣900 元折算1 日，顯有量刑不當，請求將原判決
    撤銷，另為適當判決等語。
三、經查，被告於原審審理時與告訴人甲○○成立民事上和解，
    承諾賠償告訴人車輛牌照稅、燃料稅及罰款等，自96年1 月
    起給付，每月於23日各給付新臺幣7 千元，共10個月付清等
    情，有原審95年12月8 日訊問筆錄在卷可稽（見原審卷第24
    頁）。而原審審酌被告與告訴人前為同居男女朋友，竟利用
    於渠等分手而持有告訴人該車機會予以侵占入己，動機不良
    ，復犯後飾詞否認犯行，態度不佳，且未全額賠償告訴人於
    該段期間所生損害及公法上給付義務，惟念及該車係於83年
    出廠，於被告侵占時之價值有限，並兼衡被告之智識程度、
    犯罪所生危害等一切情狀，量處被告有期徒刑4 月，依中華
    民國九十六年罪犯減刑條例相關規定，減刑為有期徒刑2 月
    ，如易科罰金，以銀元300 元即新臺幣900 元折算1 日，則
    原審已就被告未為完全賠償告訴人之損失為酌量，就告訴人
    甲○○所指被告事後未依約清償等情，告訴人本應依循民事
    訴訟程序途徑，向被告追索積欠款項，亦非本院所得酌斷。
    從而，檢察官據此提起上訴，以原審量刑不當為由，指摘原
    判決不當，核無理由，應予駁回。
四、本案被告經合法傳喚，無正當理由不到庭，得不待其陳述，
    逕行判決。
據上論斷，應依刑事訴訟法第455 條之1 第1 項、第3項、第371
條、第368條、第373條，判決如主文。
本案經檢察官柯博齡到庭執行職務。
中    華    民    國    97    年    6     月    24    日
                  刑事第五庭  審判長法  官  潘 政 宏
                                    法  官  吳 勇 毅
                                    法  官  陳 月 雯
以上正本證明與原本無異。
本件不得上訴。
                                    書記官  王 峻 宏
中    華    民    國    97    年    6     月    30    日
附件
臺灣桃園地方法院刑事簡易判決        95年度桃簡字第2722號
聲  請  人  臺灣桃園地方法院檢察署檢察官
被      告  乙○○  男  53歲（民國○○年○月○○日生）
                    身分證統一編號：Ｚ000000000號
                    住臺南縣山上鄉山上村山上55號
上列被告因侵占案件，經檢察官聲請以簡易判決處刑（95年度偵
緝字第544號），本院判決如下：
    主      文
乙○○意圖為自己不法之所有，而侵占自己持有他人之物，處有
期徒刑肆月，如易科罰金，以銀元佰元即新臺幣玖佰元折算壹
日；減為有期徒刑貳月，如易科罰金，以銀元佰元即新臺幣玖
佰元折算壹日。
    事實及理由
一、乙○○與甲○○前為同居男女朋友，甲○○並於民國89年間
    在桃園縣中壢市○○○街13號共同居處內，將其所有車號8N
    -3176 號自用小客車，於同居期間經營叫車服務之範圍內，
    交付與乙○○使用。詎乙○○意圖為自己不法之所有，於94
    年5月1日因與甲○○發生爭執分手後，旋於翌日（2 日）下
    午5 時許，未得甲○○之同意，更易原持有之意，將該車逕
    自駛離上址而侵占入己。嗣經甲○○於90年11月7 日向監理
    機關申請註銷該車牌照後，於93年11月30日在臺南縣善化鎮
    ○○路與光復路口，因道路交通事故為警查獲，得知上情。
    案經甲○○訴由臺灣桃園地方法院檢察署檢察官偵查後聲請
    以簡易判決處刑。
二、訊據被告乙○○固坦承該車為告訴人甲○○所有，嗣於上述
    時地駛離並繼續管領、使用之事實，惟矢口否認有何侵占犯
    行，辯稱：伊係經告訴人同意而使用該車，且於90年8 月間
    復與告訴人發生爭執，告訴人業知該車現為伊使用中，並知
    悉住處所在，實無侵占之犯意云云。然查，告訴人祇於經營
    叫車服務之範圍內，而將該車交付與被告使用乙節，業據告
    訴人於本院調查時結證明確（見本院卷96年10月8 日訊問筆
    錄），互核被告於偵查中供稱：該該車係由伊與告訴人輪流
    駕駛，告訴人未同意將該車駛離多年，亦未將該車贈與伊等
    語（見偵查卷95年6月6日訊問筆錄），足徵被告於渠等同居
    而使用該車期間，業知悉該車仍為告訴人所有，且僅於一定
    之使用目的，非經告訴人同意，不得長期繼續使用無誤。況
    且，被告前於90年5月1日即與告訴人發生爭執而分居，則此
    一輪流使用之目的已然消滅，殊無任由被告繼續使用該車，
    復由告訴人於同年11月7 日向監理機關申請註銷車牌乙節觀
    之，此有車籍資料作業查詢畫面暨桃園縣政府稅捐稽徵處93
    年12月28日桃稅消字第0930134602號函各1 份在卷可稽，倘
    告訴人確有同意被告繼續使用該車，何以逕自註銷牌照行駛
    ，而被告於此無適當牌照下猶繼續行駛多年，全未思及該車
    係於83年間出廠，迄今已逾5 年，應每年至監理機關查驗車
    輛，何以該段期間無需進行驗車，亦未與告訴人聯繫驗車事
    宜，皆與常情有悖，亦徵該車確僅限於渠等同居期間之使用
    目的，殆無疑問。至於，被告執以前詞為辯，雖告訴人於被
    告駛離該車當下未能予以阻止，然此係突發、偶然情事，且
    被告已明瞭該車使用權限為何，殊不因告訴人有無於當下制
    止被告行為而有異；復被告嗣後有與告訴人聯繫乙節亦為告
    訴人所否認，自難徵被告所為管領、使用該車之行為，仍係
    本於告訴人之同意使用範圍，所辯顯屬無據，不足採信。綜
    上所述，被告僅有於渠等同居期間經營叫車服務之範圍內得
    使用該車，然被告竟於渠等分手後仍繼續使用該車，易持有
    為所有，堪認被告確有侵占所持告訴人該車之事，至為灼然
    。是本件事證明確，被告犯行堪以認定。
三、查被告行為後，刑法及刑法施行法部分條文業於94年2月2日
    修正公布，95年7月1日施行，修正後刑法第2條第1項之規定
    ，係規範行為後法律變更所生新舊法律比較適用之準據法，
    於修正後刑法施行後，應適用修正後刑法第2條第1項規定之
    從舊從輕原則為比較，應適用最有利於行為人之法律。而本
    件關於法定罰金刑最低度部分，依修正前刑法第33條第5 款
    規定為銀元1元以上，復依罰金罰鍰提高標準條例第1條前段
    提高10倍，折算新臺幣為30元以上，惟修正後刑法第33條第
    5款則為1,000元以上，以百元計算，則就被告所犯侵占案件
    ，比較行為時法與裁判時法，因修正之罰金刑最低度以行為
    時法有利於被告，應適用行為時法。是比較修正前、後刑法
    有關罰金刑之計算單位，因修正後規定並未較有利於行為人
    ，則應依修正後刑法第2條第1項前段規定，適用行為時之法
    律，合先敘明。
四、核被告所為，係犯刑法第335條第1項侵占罪。爰審酌被告與
    告訴人前為同居男女朋友，竟利用於渠等分手而持有告訴人
    該車機會予以侵占入己，動機不良，復犯後飾詞否認犯行、
    態度不佳，且未全額賠償告訴人於該段期間所生損害及公法
    上給付義務，惟念及該車係於83年出廠，於被告侵占時之價
    值有限，並兼衡被告之智識程度、犯罪所生危害等一切情狀
    ，量處如主文所示之刑。另法院就刑法修正後有關罪刑新舊
    法應一體適用定其罪刑後，就有期徒刑、拘役如易科罰金，
    罰金如易服勞役標準之宣告，乃罪刑執行之層次，並非罪刑
    之適用，故而，罪刑之適用與罪刑之執行雖分別適用修正前
    、修正後之刑法，並無同一法律割裂適用之疑義，是易科罰
    金、易服勞役、緩刑、保安處分之宣告，均涉及裁量權之行
    使，須於裁量權行使時，方有比較適用問題，此部分得予割
    裂適用，先予敘明。查被告行為後，刑法及刑法施行法部分
    條文業於94年2月2日修正公布，95年7月1日施行，就易科罰
    金之折算標準業已修正，由修正前刑法第41條第1 項前段規
    定，得以銀元1元以上銀元3元以下折算1 日，並依修正前罰
    金罰鍰提高標準條例第2 條規定提高100倍為銀元100元以上
    銀元300 元以下，折算新臺幣為300元以上900元以下，然修
    正後刑法第41條第1 項前段修正為得以1,000元、2,000元或
    3,000元折算1日，比較行為時法與裁判時法，因修正後規定
    並未較有利於行為人，則應依修正後刑法第2條第1項前段規
    定，適用行為時之法律，並諭知易科罰金之折算標準。復中
    華民國九十六年罪犯減刑條例業於96年7月4日公布，並於同
    年月16日施行，查本件被告犯罪時間在96年4 月24日以前，
    且無該條例所規定不得減刑之情形，爰依該條例第2條第1項
    第3 款規定減其宣告刑二分之一，並諭知易科罰金之折算標
    準。
五、依刑事訴訟法第449條第1項前段，刑法第2條第1項前段、第
    335條第1項，修正前刑法第41條第1項前段，刑法施行法第1
    條之1第1項、第2項前段，修正前罰金罰鍰提高標準條例第2
    條，中華民國九十六年罪犯減刑條例第2條第1項第3 款、第
    7條、第9條，逕以簡易判決處刑如主文。
六、如不服本判決，應於判決送達後10日內向本院提出上訴狀（
    應附繕本），上訴於本院合議庭。
中    華    民    國    96    年    12    月    28    日
                  刑事第六庭    法  官  黃翊哲
以上正本證明與原本無異。
                                書記官  劉霜潔
中    華    民    國    96    年    12    月    28    日
附錄本判決論罪科刑法條：刑法第335條第1項
意圖為自己或第三人不法之所有，而侵占自己持有他人之物者，
處5年以下有期徒刑、拘役或科或併科1,000元以下罰金（罰金部
分依刑法施行法第1條之1第1項、第2項前段規定，貨幣單位變更
為新臺幣且金額提高為30倍）。


司法院資訊處製作；財團法人民間司法改革基金會備份。
